臺灣高等法院交通事件裁定　　　　　 100年度交抗字第1218號
抗　告　　人
即原處分機關　臺北市交通事件裁決所
受 處 分　人　李旺達
上列抗告人因受處分人違反道路交通管理處罰條例案件，不服臺
灣臺北地方法院所為中華民國100 年9 月16日100 年度交聲字第
2080號裁定（原處分案號：北市裁罰字第裁22-A1A250408號），
提起抗告，本院裁定如下：
    主    文
抗告駁回。
    理    由
一、按違反行政法上義務之行為，非出於故意或過失者，不予處
    罰，行政罰法第7 條第1 項定有明文，司法院釋字第275 號
    解釋亦同此旨。次按認定犯罪事實所憑之證據，雖不以直接
    證據為限，間接證據亦包括在內。再按汽車駕駛人駕駛汽車
    肇事致人受傷或死亡者，應即採取救護措施及依規定處置，
    並通知警察機關處理，不得任意移動肇事汽車及現場痕跡證
    據，違反者處3000元以上9000元以下罰鍰，道路交通管理處
    罰條例第62 條第3項定有明文。揆諸立法本旨，概以道路交
    通事故之發生，常非於己之鄰親家里，時有告救不能情事，
    乃科以肇事者須即採取救護或其他必要措施，並應向警察機
    關報告之法定義務，以防因就醫延誤致生無謂傷亡，並俾得
    通知傷亡者家屬到場，以明責任，惟本條違規行為之構成，
    除應具備車輛駕駛人駕駛車輛肇事致人受傷或死亡，而未採
    取救護或其他必要措施，且未向警察機關報告之客觀行為外
    ，尚須以行為人主觀上具備對於駕駛動力交通工具肇事致人
    受傷或死亡之事實有所認識，並且進而決意擅自駛離現場或
    逃逸而不報告警察機關之主觀心態，或因過失而疏未注意為
    其要件，否則當不能依上開規定予以處罰，合先敘明。
二、原裁定意旨略以：原處分機關以受處分人李旺達駕駛車牌號
    碼026-YD號營業一般小客車（下稱前揭汽車），於民國 100
    年7 月10日上午7 時40分許，行經臺北市○○區○○路、陽
    光街265 巷交岔路口時，違規在劃有分向限制線路段迴車時
    ，適有李晨瑞騎乘車牌號碼CLA-277 號普通重型機器腳踏車
    （下稱前揭機車）行經該處，因閃避不及發生碰撞，李晨瑞
    因而受傷倒地，詎受處分人明知其駕車肇事致人受傷，竟未
    即採取救護措施及依規定處置，通知警察機關處理，而任意
    移動肇事汽車逃離現場，經臺北市政府交通警察大隊依法舉
    發，因認警方採證無誤，依道路交通管理處罰條例第62條第
    3 項前段、違反道路交通管理事件統一裁罰基準及處理細則
    第41條、第43條、第44條、第67條及違反道路交通管理事件
    統一裁罰基準表之規定，裁處罰鍰新臺幣（下同）3000元。
    嗣受處分人於100 年9月1日，以其當天發生車禍後，因恐車
    輛放置現場妨礙交通，遂將車輛移往路邊停放，並前往文德
    派出所報案，經員警指示，返回現場等候警方處理，並無肇
    事逃逸之違規行為為由，聲明異議。經原審調查結果，認受
    處分人雖有肇事致人受傷而離開現場之客觀行為，然主觀要
    件是否具備，仍有合理懷疑，應為有利受處分人之認定，是
    原處分機關依道路交通管理處罰條例第62 條第3項等規定裁
    處異議人罰鍰3000元部分，於法未合，應予撤銷，並就撤銷
    部分另為異議人不罰之諭知等語。
三、抗告人（即原處分機關）抗告意旨略以：本件受處分人於10
    0 年7 月10日上午7 時40分許駕駛前揭汽車，在臺北市○○
    區○○路與陽光街265 巷路口，與前揭機車發生交通事故，
    因肇事致人受傷未採取救護措施及未依規定處置，經臺北市
    政府交通警察大隊初步分析研判後掣單舉發，抗告人依道路
    交通管理處罰條例第62 條第3項前段規定，裁處罰鍰3000元
    並無違誤，爰請撤銷原裁定云云。
四、經查：受處分人於前揭時、地，駕駛前揭汽車與李晨瑞所騎
    乘之上開機車發生車禍，致李晨瑞人車倒地而受有右手擦傷
    等傷害，受處分人當場未對李晨瑞施以救護，即駕車離去之
    事實，固為受處分人所不否認，並有臺北市政府警察局交通
    警察大隊道路交通事故初步分析研判表、臺北市政府警察局
    內湖分局交通分隊交通事故談話紀錄表、道路交通事故現場
    圖、道路交通肇事人自首情形紀錄表附卷可稽（見原審卷第
    9頁、第10頁背面、第11 頁），堪信為真實。惟受處分人於
    事故發生後，隨即至臺北市政府警察局內湖分局文德派出所
    報案，供述自己與李晨瑞發生車禍等節，並依該所值班警員
    指示，返回現場處理等情，有臺北市政府警察局內湖分局受
    理各類案件紀錄表（見原審卷第12頁）、原審法院於100年9
    月16日電詢臺北市政府警察局內湖交通分隊楊守禮之公務電
    話記錄在卷可按（見原審卷第13、14頁），核與前開自首情
    形紀錄表相符，堪信屬實。此外，復查無其他受處分人有意
    肇事逃逸之相關事證，是受處分人主觀上是否確有肇事逃逸
    之故意或過失，並非無疑。原審依上開事證，認現存卷證尚
    無從憑以認定受處分人有違反道路交通管理處罰條例第62條
    第3項之故意或過失，並非無據。
五、綜上所述，原裁定認本件受處分人雖有肇事致人受傷而離開
    現場之客觀行為，然是否具違背前述規定之故意、過失，仍
    非無疑，而撤銷原處分機關依道路交通管理處罰條例第62條
    第3 項等規定所處罰鍰3000元部分裁罰，並就撤銷部分另為
    異議人不罰之諭知，依前揭說明，並無不合。抗告人徒執前
    詞，提起抗告，為無理由，應予駁回。
據上論斷，應依道路交通管理處罰條例第89條、道路交通事件處
理辦法第25條及刑事訴訟法第412 條，裁定如主文。
中    華    民    國   100    年    10    月    21    日
                  刑事第七庭審判長法  官  溫耀源
                                  法  官  張傳栗
                                  法  官  朱瑞娟
以上正本證明與原本無異。
不得再抗告。
                                  書記官  郭家慧
中    華    民    國   100    年    10    月    24    日